臺灣高等法院刑事判決　　　　　　　　　　　　　九十二年度上易字第三七三號
　　上　訴　人　臺灣宜蘭地方法院檢察署檢察官
　　被　　　告　乙○○
　　　　　　　　甲○○
　　上　訴　人
　　即　被　告　丙○○
右上訴人因被告傷害等案件，不服臺灣宜蘭地方法院九十一年度易字第二六七號，中
華民國九十二年十月三十日第一審判決（起訴案號：臺灣宜蘭地方法院檢察署八十九
年度偵字第二一五六號、第二八一六號）提起上訴，本院判決如左：
    主  文
上訴駁回。
丙○○緩刑貳年。
    事  實
一、乙○○與其妻甲○○於八十九年三月十五日下午二時許，至宜蘭縣五結鄉○○○
    路十三之二十號丙○○所開設之永安煤氣行，向丙○○催討債務，雙方發生爭執
    並互相拉扯，適丙○○之弟黃其財（由原審另行審理）自外返回，認甲○○態度
    不佳，竟憤而動手毆打甲○○臉部，丙○○見狀，亦與黃其財基於共同犯意之聯
    絡，一同動手毆打甲○○之身體，造成甲○○受有鼻樑挫傷、胸部挫傷及左下肢
    挫傷之傷害；甲○○不甘被毆，亦基於傷害犯意，夥同乙○○共同毆打黃其財身
    體，造成黃其財受傷（乙○○、甲○○涉嫌傷害部分犯行，經黃其財撤回告訴，
    此部分未經上訴）。
二、案經甲○○訴由臺灣宜蘭地方法院檢察署檢察官偵查起訴。
    理  由
甲、丙○○傷害部分：
一、被告丙○○否認涉有傷害犯行，辯稱：三月十五日當天下午是乙○○、甲○○至
    其經營之永安煤氣行找麻煩，與其弟黃其財發生爭執，黃其財出手要打乙○○，
    竟打到甲○○，甲○○及乙○○亦出手毆打黃其財，伊並未出手打乙○○及甲○○，只有用手護著云云。惟查，此部分事實，業據告訴人甲○○指述綦詳，核與
    乙○○陳述情節相符，另共犯黃其財亦供述：「．．．當時我送瓦斯回來，乙○○向丙○○要錢，我就說已經要還錢了還吵，我就打乙○○，甲○○就拿椅子打
    我，我才與他們互毆。我當時護著丙○○，所以我被乙○○他們打的很慘，丙○○有過來再幫忙護我，所以我們四人有發生互毆。」（原審卷第一五三頁）等情
    相符，堪信被告丙○○於當日亦與黃其財共同出手毆打甲○○，而告訴人甲○○
    確受有鼻樑挫傷、胸部挫傷及左下肢挫傷之傷害，並有診斷證明書一紙在卷可稽
    ，是被告丙○○所辯並未出手毆打云云，無非卸責之詞，不足採信。被告丙○○
    此部分傷害犯行堪以認定。
二、核被告丙○○所為，係犯刑法第二百七十七條第一項之傷害罪。被告丙○○與黃
    其財間有犯意聯絡及行為分擔，應論以共同正犯。
三、原審以被告丙○○罪證明確，適用刑法第二十八條、第二百七十七條第一項、第
    四十一條第一項，罰金罰鍰提高標準條例第一條前段、第二條之規定，審酌被告
    丙○○犯罪之動機、手段、造成傷害之程度，彼此均互有傷害，犯後態度等一切
    犯罪情狀，量處拘役參拾日，並諭知易科罰金之折算標準，經核認事用法及量刑
    均無不合。被告丙○○上訴猶否認犯罪，並以告訴人已對共犯李靜芬撤回告訴，
    即應全部判決不受理云云。惟按刑事訴訟法第二百三十九條前段所定對於共犯一
    人撤回告訴，效力及於其他共犯。於其他共犯有連續數行為而犯同一罪名，以連
    續犯一罪論之情形時，其為撤回效力所及者，僅為與該經撤回告訴之被告有共犯
    關係之部分，於無共犯關係之其他部分，即不生撤回告訴之效力。查本件告訴人
    對共犯李靜芬撤回告訴（詳後述），對被告與李靜芬共犯之部分，固亦生撤回告
    訴之效力，惟對本件論罪科刑部分則因被告與李靜芬並無共犯關係，自不受撤回
    告訴之影響，上訴意旨對此顯然誤會，其上訴為無理由，應予駁回。另查被告前
    無犯罪記錄，有本院被告全國前案紀錄表在卷可查，其此次犯罪係一時失慮所為
    ，情節非重，本院認以暫不執行其刑罰為適當，爰併宣告緩刑二年，以觀後效，
    並啟自新。
四、公訴意旨另以：乙○○與甲○○於八十九年六月八日下午至羅東鎮○○路二號開
    元市場丙○○所擺設之賣菜攤位欲找黃女，抵達後，見被告丙○○與其友人即胡
    金樹、其子即蕭明欽、其女即蕭淑真、其媳婦即李靜芬及其弟即黃其萬等人在場
    ，即離去，覓得二名友人林義耿及黃德三同行後，再駕駛自小客車返回開元市場
    前開攤位，乙○○即持棍棒下車欲找被告丙○○理論，惟旋即與被告丙○○、胡
    金樹、黃其萬、蕭明欽、蕭淑真及李靜芬等人發生互毆，甲○○見狀亦下車與丙○○及李靜芬發生互毆，造成告訴人乙○○因本件互毆受有臉部撕裂傷及左上肢
    擦傷之傷害；告訴人甲○○受有頭部外傷及右上、下肢擦傷之傷害。因認被告丙○○涉有刑法第二百七十七條第一項之傷害罪嫌。惟按告訴乃論之罪，告訴人於
    第一審辯論終結前得撤回其告訴；又告訴乃論之罪，對於共犯之一人撤回告訴，
    其效力及於其他共犯，刑事訴訟法第二百三十八條第一項、第二百三十九條前段
    定有明文。查本件告訴人乙○○、甲○○告訴被告丙○○、胡金樹、蕭明欽、蕭
    淑真、蕭明輝、李靜芬、黃其萬等人共同涉有傷害罪嫌，起訴書認係觸犯刑法第
    二百七十七條第一項罪名，依同法第二百八十七條前段規定，須告訴乃論。茲據
    告訴人乙○○、甲○○於原審九十一年十二月二十日審理期日當庭撤回對共犯李
    靜芬之告訴，依照上開說明，其撤回告訴之效力及於被告丙○○，此部分本應為
    不受理之判決，惟因公訴人認此部分與被告丙○○前揭被訴傷害經判決有罪部分
    ，有裁判上一罪連續犯之關係，故不另為不受理之諭知，併此敘明。
乙、乙○○、甲○○被訴恐嚇無罪部分：
一、公訴意旨另以：被告乙○○與甲○○於八十九年六月八日下午二時許，至五結鄉
    ○○○路永安煤氣行，欲找丙○○追討債務，因未遇黃女，二人竟基於共同之犯
    意聯絡，由乙○○持刀砍傷丙○○家中所飼養之小狗，並恐嚇稱：「這是給你們
    家的警告，給我小心一點」等語，致丙○○事後聞言因而心生畏懼。因認被告乙○○、甲○○涉有刑法第三百零五條之恐嚇罪嫌。
二、按犯罪事實應依證據認定之，無證據不得認定犯罪事實；又不能證明被告犯罪者
    ，應諭知無罪之判決；刑事訴訟法第一百五十四條第一項、第三百零一條第一項
    分別定有明文。又告訴人之告訴，係以使被告受刑事訴追為目的，是其陳述否與
    事實相符，仍應調查其他證據以資審認，有最高法院五十二年台上字第一三００
    號判例可參。
三、公訴人認被告乙○○與甲○○涉有前開恐嚇犯行，無非以恐嚇事實業據告訴人丙○○指述綦詳，並據證人即在場之蕭明欽供述屬實，另有攝得小狗受傷之照片可
    稽為其論據。惟被告乙○○、甲○○於原審否認有何恐嚇犯行，辯稱：八十九年
    六月八日下午二時許，確有至永安煤氣行欲找丙○○催討債務，但未遇丙○○，
    只見到李靜芬及丙○○的小女兒，後來即離開，至開元市場找丙○○，並未出言
    恐嚇，亦未砍小狗等語。
四、經查：
（一）告訴人丙○○雖指訴被告乙○○、甲○○於前揭時地至永安煤氣行出言恐嚇，
      令伊心生畏懼等節，惟據其於原審指述：「被告乙○○、甲○○出言恐嚇當時
      ，我並不在場，我弟弟黃其清在我到醫院就醫時告訴我，是我兒子蕭明輝告訴
      我被告二人到我店裡砍小狗，他有去叫警察來看，當時被告二人到瓦斯店砍小
      狗恐嚇時蕭明輝也沒有在場，他去送瓦斯，蕭明欽也不在，他們都去送瓦斯，
      他們都是聽黃其清講的」等節（見原審法院九十二年十月二十二日審判筆錄）
      ，是本件告訴人並未親自聽聞被告乙○○、甲○○恐嚇話語，而係聽聞他人所
      述。又證人蕭明欽於偵查中陳稱：八十九年六月七日下午約二時多在開元市場
      垃圾場時，他（指乙○○）在那邊一直罵，之後到和平路二號開元市場，他也
      是一直在罵，我就跟他講說那是你跟我媽的事．．．等情（見臺灣宜蘭地方法
      院檢察署八十九年度偵字第二一五六號偵查卷第三十五頁八十九年十月二十五
      日上午訊問筆錄），是依其所述，係指八十九年六月七日被告乙○○至煤氣行
      與蕭明欽發生衝突之情形，而非八十九年六月八日在永安煤氣行發生之事，是
      公訴人所舉蕭明欽於偵查中之供述尚不足為被告乙○○、甲○○涉有恐嚇犯行
      之證據。
（二）蕭明欽於原審法院雖陳稱：「我有目睹乙○○殺小狗，他用長把型鐮刀殺小狗
      一刀，在五結的永煤氣行，當時黃其財、蕭明輝與我在場。乙○○殺小狗時說
      什麼話我不太記得了，都是他跟我媽媽的糾紛，就是因為來煤氣行找不到我媽
      媽才到開元市場。」（見原審法院九十一年十一月二十九日審理筆錄），惟於
      原審九十二年四月二十三日審理時，復稱：「八十九年六月八日下午二時我沒
      有親耳聽到乙○○、甲○○恐嚇，也沒有看到他們殺小狗，是我後來到瓦斯行
      聽我舅舅黃其清說的。」（見原審法院九十二年四月二十三日審判筆錄），所
      述前後不一，已難採據。又依蕭明輝陳述「八十九年六月八日下午二時，我沒
      有看到乙○○殺小狗，我是送瓦斯回來瓦斯店時，聽我舅舅黃其清說的剛才乙○○殺小狗，我就去報警，後來小狗好像有死掉，五結派出所的警察就馬上到
      瓦斯店並拍照但是沒有製作筆錄，後來我又送瓦斯出去回來時我舅舅黃其清又
      告訴我，乙○○他們到開元市場打我媽媽，我沒有到開元市場．．．」（見原
      審法院九十二年四月二十三日審判筆錄），是蕭明欽及蕭明輝於八十九年六月
      八日下午被告乙○○、甲○○至永安煤氣行找丙○○之際，均未在場，係事後
      聽聞黃其清轉述，其二人上開陳述自無從據為不利被告乙○○、甲○○之認定
      。
（三）另查證人黃其清於原審證述：「（問：八十九年六月八日當天情形如何？）我
      是拖車的司機，當天下午休息，我到永安煤氣行找丙○○，當時大姐的大媳婦
      ，是蕭明春的太太李靜芬也在該處接電話，乙○○開車載甲○○來，乙○○就
      下車亂罵，我聽不清楚他罵什麼，但是他罵的很難聽，小狗從房內對他吠，我
      看到他從後車廂拿刀子朝小狗砍了一刀，我趕快跑進去，怕被他砍到，後來他
      又繼續亂罵後才離開。」（見原審法院九十二年三月十九日審理筆錄），惟證
      人黃其清就被告乙○○、甲○○究竟口出何語，是否已達恐嚇、致人心生畏懼
      之程度，則未能為清楚之敘述，縱被告乙○○、甲○○確有持刀砍傷告訴人丙○○飼養之小狗，亦不能遽以認定被告乙○○、甲○○確有出言恐嚇「這是給
      你們家的警告，給我小心一點」之恐嚇犯行。
五、綜上所述，本件尚無確切證據，足認被告乙○○、甲○○確有公訴人所指恐嚇犯
    行，不能證明被告乙○○、甲○○犯罪，應諭知無罪。
六、原審對被告乙○○、甲○○為無罪之諭知，核無不合。又原審已傳訊證人黃其清
    ，檢察官循告訴人之請求上訴，指稱原審未傳訊黃其清，並且猶以蕭明欽在場目
    睹，指稱被告乙○○、甲○○有恐嚇犯行云云，求為改判，自無理由，應予駁回
    。
七、被告乙○○、甲○○經合法傳喚，無正當理由不到庭，爰不待其陳述，逕行判決
    。
據上論斷，應依刑事訴訟法第三百六十八條、第三百七十一條，刑法第七十四條第一
款，判決如主文。
本案經檢察官張秋雲庭執行職務
中      華      民      國    九十三    年     　三     月    　十六    日
                              臺灣高等法院刑事第四庭
                                  審判長法  官  蔡  永  昌
                                        法  官  陳  榮  和
                                        法  官  蔡  國  在
右正本證明與原本無異。
不得上訴。
                                        書記官  耿  鳳  君
中　　　華　　　民　　　國　　九十三　　年　　 　三　 　月　　　十七　　日
附錄法條：
中華民國刑法第二百七十七條（普通傷害罪）
傷害人之身體或健康者，處三年以下有期徒刑、拘役或一千元以下罰金。
犯前項之罪因而致人於死者，處無期徒刑或七年以上有期徒刑；致重傷者，處三年以
上十年以下有期徒刑。
